臺灣臺南地方法院刑事判決
109年度訴字第1351號
公  訴  人  臺灣臺南地方檢察署檢察官
被      告  李啟源




選任辯護人  劉韋宏律師(法扶律師)
被      告  楊雅婷


                    指定送達處所：臺南市中西區西門路○                                     ○○0000○○
選任辯護人  陳廷瑋律師(法扶律師)

上列被告等因違反毒品危害防制條例案件，經檢察官提起公訴（
109年度偵字第6958、11581號），本院判決如下：
    主  文
李啟源犯如附表一、二所示之罪，各處如附表一、二所示之刑。
應執行有期徒刑陸年陸月。
楊雅婷犯如附表二所示之罪，各處如附表二所示之刑，應執行有
期徒刑貳年。緩刑肆年，緩刑期間付保護管束，並應自判決確定
之日起三年內向檢察官所指定之政府機關、政府機構、行政法人
、社區或其他符合公益目的之機構或團體，提供壹佰小時之義務
勞務。
扣案之甲基安非他命貳包（含袋重共０．五公克）均沒收銷燬。扣
案內附0000000000號SIM卡壹枚之OPPO牌行動電話機壹支、分裝
袋壹包均沒收。未扣案之李啟源犯罪所得新臺幣壹萬參仟元沒收
，如全部或一部不能或不宜沒收時，應向李啟源予以追徵。
    理由要旨
一、被告二人都承認有販賣行為，本院根據他們的自白和補強證
    據作出有罪的決定，並且依據相關法律規定減輕刑罰之後，
    決定量處上述徒刑。
二、本案主導販賣者是李啟源，他的女友楊雅婷只是受託送貨取
    款，因而認為適合給予緩刑自新的機會。
    事    實
李啟源、楊雅婷都知道海洛因或甲基安非他命，是管制的毒品，
法律規定不能販賣。仍然分別或一起從事以下的販賣毒品行為：
  1.李啟源單獨在附表一所記載的時間、地點，販賣海洛因或甲
    基安非他命給表列的毒品施用者，共14次，實際共獲得新臺
    幣（下同）12,000元價金。
  2.李啟源在附表二所記載的時間之前，先和吳信孝以電話聯絡
    交易條件，並由楊雅婷於附表二所記載的時間、地點，將甲
    基安非他命交付給買受者吳信孝，並向吳信孝收取價金。二
    度販賣共獲得1,000元價金。
    理    由
壹、本案有以下的證據足以證明被告犯罪：
一、被告李啟源於地檢署及法院的自白，以及被告楊雅婷在警局
    、地檢署及法院的自白。兩人又在地檢署相互證實彼此的行
    為。李啟源並且在法院陳述販賣毒品獲得利潤是「賺到我自
    己所施用的毒品」（本院卷一第229頁）。
二、證人戴駿成、任貴忠、吳信孝、王君山在警局及地檢署的證
    詞。
三、證人戴駿成所使用的0000000000門號、證人任貴忠所使用的
    0000000000門號、證人吳信孝所使用的0000000000門號、證
    人王君山所使用的0000000000號，分別與被告李啟源所使用
    的0000000000門號間的通訊監察譯文以及通訊監察書。
四、臺南市政府警察局麻豆分局搜索扣押筆錄、扣押物品目錄表
    。
五、扣案的甲基安非他命2包（毛重0.2及0.3公克)、分裝袋1包
    以及OPPO手機1支(含0000000000號SIM卡)。
　　　
貳、成立的罪名：
  1.海洛因、甲基安非他命分別是毒品危害防制條例規定的第一
    、二級毒品，又因為送貨也是販賣的一部分行為，所以楊雅
    婷也參與附表二所記載的（部分）販賣毒品行為。
  2.被告李啟源就附表一編號1-4的4次販賣海洛因行為，成立4
    個修正前的毒品危害防制條例第4條第1項販賣第一級毒品罪
    。他就附表一編號5-14，以及附表二全部的販賣甲基安非他
    命行為，成立12個修正前的毒品危害防制條例第4條第2項販
    賣第二級毒品罪（以上二罪在被告犯罪後修法加重處罰，應
    該依照刑法第2條第1項前段的規定，適用比較有利於被告的
    舊法，下同），應該合併處罰。
  3.被告楊雅婷就附表二的販賣甲基安非他命行為，成立2個修
    正前的毒品危害防制條例第4條第2項販賣第二級毒品罪，也
    應合併處罰。
  4.被告二人兩度用分工的方式販賣甲基安非他命給吳信孝，顯
    然有一起犯罪的認知，在法律上是共犯，且都不是從犯。
　　
參、關於加重及減輕事項：
一、李啟源累犯加重：
　　被告李啟源過往因為犯強盜等罪，被法院判處合併執行有期
    徒刑10年6月，且在本案發生前的108年5月8日執行完畢。他
    在前案執行完畢之後，5年之內又故意再犯與毒品有關的本
    案各罪，都符合刑法第47條第1項「受徒刑之執行完畢，或
    一部之執行而赦免後，五年以內故意再犯有期徒刑以上之罪
    者，為累犯，加重本刑至二分之一。」的規定，除販賣第一
    、二級毒品罪的死刑或無期徒刑部分不能再加重外，其餘部
    分都應該依照這個規定，加重刑罰。
二、李啟源、楊雅婷偵審自白減輕：
　　被告二人在偵查和審理中都自白販賣海洛因或甲基安非他命
    ，他們所犯的販賣第一、二級毒品罪，都應該依據修正前毒
    品危害防制條例第17條第2項的規定，減輕刑罰（李啟源先
    依累犯的規定加重刑之後再減輕）。
三、李啟源供出上游而查獲
　　被告李啟源提到他曾經在警局說他的部分毒品來源分別是林
    香君、黃泰森及吳東貴，起訴後本院依他的辯護人聲請發函
    詢問，結果如下：
  1.林香君部分：
　  ①台南市政府警察局第二及麻豆分局都曾經依李啟源的指證
      移送林香君（本院卷一000-000、179-182頁），但檢察官
      偵查後，第二分局移送的部分，認為證據不足而作出不起
      訴處分（本院卷一000-000頁）。麻豆分局部分，檢察官
      雖然起訴了林香君，但並未起訴林香君販賣毒品給李啟源
      的事實（本院卷一000-000頁）。
　  ②因此，本院認為林香君並未因為被告李啟源的指證而被查
      獲販賣毒品的行為。
　2.黃泰霖部分：
　　①台南市政府警察局刑事警察大隊回函告知他們曾因為李啟
      源的指證移送黃泰霖販賣第一、二級毒品給李啟源（本院
      卷一000-000頁）。經檢察官偵查結果，就黃泰霖部分販
      賣第二級毒品給被告李啟源的部分提起公訴，黃泰霖販賣
      第一級毒品部分，則作成不起訴處分（本院卷一000-000
      頁）。
　　②因此，本院認為黃泰霖因為被告李啟源的指證而被查獲販
      賣第二級毒品的行為，但並未因為被告李啟源的指證而被
      查獲販賣第一級毒品的行為。所以被告李啟源所犯的販賣
      第二級毒品部分，可以依毒品危害防制條例第17條第1項
      再次減輕刑罰（遞減）。
　3.吳東貴部分：
　　①本院根據被告李啟源的陳述，而發函詢問臺南市政府警察
      局第二分局是否因被告李啟源的指證而查獲吳東貴販賣毒
      品的事實，第二分局因而回函提及：「被告李啟源所供述
      毒品來源吳東貴涉犯違反毒品危害防制條例一案，辦理情
      形......經向貴院聲請核准對吳東貴實施通訊監察後，已
      獲悉相關事證，目前待....檢察官指示執行查緝後，再將
      相關移送書或資料供院參辦」（本院卷一391頁）。而後
      ，第二分局傳真吳東貴的移送書，但並未把被告李啟源列
      為證人或買受人（本院卷一000-000頁）。
　　②經法院主動請第二分局承辦偵查佐莊國華前來作證，他證
      實了第二分局是因為被告李啟源明確指證，開始調查吳東
      貴的販賣第一、二級毒品行為，並且提供被告李啟源當時
      的指證筆錄影本供本院參考（本院卷二13-15、37-42頁）
      。
　　③綜合上述證據，本院認為被告李啟源的指證，的確為警方
      查獲吳東貴提供了具體的資訊及幫助。而「有無因而查獲
      毒品提供者」應該要看指證者的貢獻，若提出的具體訊息
      ，使偵查機關可以展開具體的偵查作為且因而查獲販賣毒
      品事實，即可認為「供出上游而查獲」。
　4.結論：
　　依據以上的說明，本院認為被告李啟源所犯的全部罪名，都
    可以再依修正前毒品危害防制條例第17條第1項的規定，在3
    分之2的範圍內予以減輕刑罰。　
 四、刑法第59條：
　 1.李啟源部分：
　　 販賣第一級毒品罪的法定刑只有2種，就是死刑和無期徒刑
     ，不論是縱橫國際的大毒梟或是在社區街頭的零賣小販，
     都是一樣的最重和次重的刑罰。這樣的法律適用結果，司
     法實務界普遍認為並不合理。因此，如果不是可以操縱毒
     品交易市場的大盤，而只是一對一交易的零賣人士，法官
     們都認為就算判到最輕，還是太重，也就是會有所謂的「
     情輕法重」的情形。所以，司法實務界對於沒有任何減刑
     事由，觸犯販賣第一級毒品罪的被告，絕大多數都會用本
     條文為被告減刑。若沒有其他減刑事由的被告能得到法官
     以刑法第59條減輕其刑，有其他減刑事由的被告反而因此
     而不能再用相同條文減刑，因為最後的法律效果相同（都
     能減輕一次到二分之一），那位被告的「有其他減刑事由
     」，等於「沒有其他減刑事由」。基於這個想法，本院決
     定被告李啟源所犯的販賣第一級毒品罪部分，應該用刑法
     第59條的規定，再讓他遞次減輕刑罰，並認為這樣才是真
     正的公平。至於販賣第二級毒品部分，經過二次減刑之後
     ，已經沒有情節輕微處罰過於嚴重的情形，所以並沒有依
     刑法第59條規定酌減其刑的合理原因，特此說明。
　 2.楊雅婷部分：
　　 ①從李啟源和吳信孝的監聽譯文，以及證人吳信孝的筆錄可
       知，本案主導交易者是李啟源，他的女友楊雅婷只是一
       時被李啟源交代送貨取款，而配合從事犯罪的人（警卷5
       9、63-65頁）。理論上，李啟源的量刑應該比楊雅婷重
       才合理。
　　 ②然而主導販賣行為的李啟源，因為也是直接和藥頭（毒品
       供應者）聯絡的人，所以有機會藉由指證藥頭而獲得第
       二次減刑。而他女友楊雅婷無法得知藥頭是何人，而失
       去指證毒品來源獲得第二次減刑的機會。
　　 ③這樣的情況，使得楊雅婷有可能量刑比李啟源重，並不合
       理，因此認為她的情況，有情節輕微且刑罰過重的現象
       ，因此決定依據刑法第59條「犯罪之情狀顯可憫恕，認
       科以最低度刑仍嫌過重者，得酌量減輕其刑」的規定，
       第二次減輕他的刑罰，以使量刑合理公平。
　　
肆、量刑及處遇：
一、量刑：
　1.毒品的特性就是非常容易成癮，而且嚴重戕害施用者的身體
    健康，所以販賣散布毒品的行為，對於社會的危害程度非常
    鉅大，因此法律針對毒品的散布行為（販賣、轉讓），都制
    定非常重的處罰。在個案上，被告二人這種販賣毒品的行為
    ，自然也不應該量處太輕的刑罰。
　2.楊雅婷雖然曾經在起訴前，為自己辯解說「我認為這樣不算
    販賣毒品，我只承認整個過程是這個樣子....「我只有幫忙
    轉交2次....我要強調我只是幫李啟源轉交」。但她對於自
    己所做過的事情，始終都是承認的。本院認為她的上述辯解
    ，只是不明白「代為轉交毒品並收款」，在法律上也會構成
    販賣毒品的共同行為人，而不只是從犯，而這也是許多代為
    送貨的小弟、朋友、家人經常觸犯販賣毒品重罪而不自知的
    原因。因此，本院不會認為楊雅婷這樣的抗辯，是企圖脫罪
    ，犯罪後態度不佳的表現。
　3.至於李啟源，雖然在地檢署一件一件地承認全部行為。雖然
    在起訴之後先承認全部行為，而後否認一部分，最後又全部
    承認（本院卷一112、226、255頁），本院仍然勉強認為他
    犯罪態度良好。
　4.在上述基礎上，本院又考量根據前科表的記載，李啟源有多
    次犯罪前科，並非守法的公民，不適合量刑太輕；楊雅婷過
    往沒有犯罪紀錄，可以不必量處重刑。又斟酌被告們毒品交
    易的數量；以及他們的工作、教育程度與生活狀況等一切情
    形，決定分別判處附表一、二所記載的刑罰，被告李啟源合
    併量處有期徒刑6年6月，楊雅婷合併量處有期徒刑2年。
二、楊雅婷的緩刑：
　1.被告楊雅婷過往只曾因為施用毒品，被法院裁定送觀察勒戒
    和強制戒治，此外沒有犯罪而被判刑的紀錄，所以她符合緩
    刑的規定。 
　2.誠如先前的說明，楊雅婷只是受男友之託送貨的人，而且她
    被逮捕之後，雖然曾經辯解她只是轉交毒品，但她始終承認
    自己參與的行為，明顯流露悔意。因此，可以認為是個可以
    自我改善行為的人，本院願意根據刑法第74條第1項第1款的
    規定，給予她緩刑的機會。
  3.但販賣毒品行為是可能嚴重危害社會的行為，所以應該給予
    比較長的觀察期間，以確定楊雅婷真的能夠痛改前非，因此
    決定緩刑較長期間（4年），在此期間內根據刑法第93條第1
    項第2款以及第74條第2項第5款的規定，要求他接受地檢署
    觀護人長時期的監督觀察。並且為社會提供100小時的義務
    勞務，用回饋社會的方式來彌補一部分對社會造成的危害。
　
伍、沒收：
一、扣案的含有甲基安非他命2包(毛重共0.5公克)是查獲的毒品
    ，應該依毒品危害防制條例第18條第1項前段的規定，予以
    沒收銷燬。
二、監聽譯文顯示，被告李啟源使用的OPPO牌手機（已扣押，內
    含0000000000門號SIM卡），是他和附表一、二所記載的買
    受者聯絡買賣事項的工具。也被扣押的分裝袋1包，顯然是
    被告李啟源分裝毒品用以販賣的器具，都應該根據毒品危害
    防制條例第19條第1項的規定加以沒收。
三、附表一、二的16次交易，既然都是李啟源主導，販賣所獲得
    的價金理應都是他收取。至於附表二編號1的那次交易所獲
    得價金500元，根據被告二人一致的說法，是楊雅婷向吳信
    孝收款之後，李啟源同意由楊雅婷留下使用。本院認為在法
    律上，這筆錢是李啟源收到價金之後再送給楊雅婷，所以應
    該仍是李啟源收取的犯罪所得財物。因此，李啟源單獨或和
    楊雅婷共同完成的16次販賣行為，收到的價金總共13,000元
    ，雖然沒有扣案，都應該對李啟源依據刑法第38條之1第1項
    前段的規定宣告沒收，若全部或一部不能沒收時，則依第38
    條之1第3項的規定向李啟源追徵。
四、至於被告楊雅婷所使用的HUAWEI、OPPO手機（分別內含0000
    000000及0000000000門號SIM卡），以及李啟源所使用的吸
    食器，並無證據顯示和本件犯罪有關，因此都不應加以沒收
    。
　　
依照以上說明，本院依據刑事訴訟法第299條第1項前段，判處被
告們主文欄所記載的刑罰。
本案經檢察官吳惠娟提起公訴、檢察官吳梓榕及黃信勇到庭執行
職務。
中    華    民    國   111    年    4     月    26    日
                    刑事第十庭  審判長法  官  劉怡孜
                                      法  官  潘明彥
                                      法  官  陳欽賢 

以上正本證明與原本無異。
如不服本判決應於收受本判後20日內向本院提出上訴書狀，並應
敘述具體理由。其未敘述上訴理由者，應於上訴期間屆滿後20日
內向本院補提理由書狀（均須按他造當事人之人數附繕本）「切
勿逕送上級法院」。
  　　　　　　　　　　      　　　　　書記官　劉庭君
中　　華　　民　　國　　111 　年　　4 　　月　　26　　日
附錄本案論罪科刑法條全文：
修正前毒品危害防制條例第4條第1、2項
製造、運輸、販賣第一級毒品者，處死刑或無期徒刑；處無期徒
刑者，得併科新臺幣 2 千萬元以下罰金。
製造、運輸、販賣第二級毒品者，處無期徒刑或 7 年以上有期
徒刑，得併科新臺幣 1 千萬元以下罰金。

附表一
編號 行為人 交易 對象 交易時間 交易地點 交易種類/重量 交易金額（新臺幣）     主   文  1 李啟源 戴駿成 109年1月23日13時57分左右 臺南市○○區○○街000號地下2樓 海洛因1包 /重量不詳 500元 李啟源犯販賣第一級毒品罪，累犯，處有期徒刑肆年。 2 李啟源 戴駿成 109年1月24日上午10時45分左右 臺南市○○區○○街000號地下2樓 海洛因1包 /重量不詳 500元 李啟源犯販賣第一級毒品罪，累犯，處有期徒刑肆年。 3 李啟源 戴駿成 109年2月5日15時左右 臺南市○○區○○街000號門口 海洛因1包/重量不詳 1,000元 李啟源犯販賣第一級毒品罪，累犯，處有期徒刑肆年。 4 李啟源 戴駿成 109年2月6日14時左右 臺南市○○區○○○路000號肯德基店前 海洛因2包/重量不詳 1,000元 李啟源犯販賣第一級毒品罪，累犯，處有期徒刑肆年。 5 李啟源 任貴忠 109年1月26日20時11分左右 臺南市安定區保安宮大樹旁(安定區安定131號) 甲基安非他命1包/重量不詳 2,000元 李啟源犯販賣第二級毒品罪，累犯，處有期徒刑貳年陸月。 6 李啟源 任貴忠 109年1月27日20時左右 臺南善化火車站 甲基安非他命1包/重量不詳 2,000元 李啟源犯販賣第二級毒品罪，累犯，處有期徒刑貳年陸月。 7 李啟源 吳信孝 109年1月18日21時15分左右 臺南市○○區○○街000號1樓 甲基安非他命1包/重量不詳 500元 李啟源犯販賣第二級毒品罪，累犯，處有期徒刑貳年肆月。 8 李啟源 吳信孝 109年1月22日23時35分左右 臺南市○○區○○路○段000號釣蝦場外 甲基安非他命1包/重量不詳 500元 李啟源犯販賣第二級毒品罪，累犯，處有期徒刑貳年肆月。 9 李啟源 吳信孝 109年1月23日01時14分左右 臺南市○○區○○街000號1樓 甲基安非他命1包/重量不詳 500元 李啟源犯販賣第二級毒品罪，累犯，處有期徒刑貳年肆月。 10 李啟源 吳信孝 109年1月24日18時37分左右 臺南市○○區○○街000號1樓 甲基安非他命1包/重量不詳 500元 李啟源犯販賣第二級毒品罪，累犯，處有期徒刑貳年肆月。 11 李啟源 吳信孝 109年1月24日22時39分左右 臺南市北區西門路4段雙子星檳榔攤附近 甲基安非他命1小包/重量不詳 1000元 李啟源犯販賣第二級毒品罪，累犯，處有期徒刑貳年陸月。 12 李啟源 吳信孝 109年1月28日17時33分左右 臺南市○○區○○街000號1樓 甲基安非他命1包/重量不詳 500元 李啟源犯販賣第二級毒品罪，累犯，處有期徒刑貳年肆月。 13 李啟源 吳信孝 109年2月15日22時27分左右 臺南市○○區○○街000號1樓 甲基安非他命1包/重量不詳 500元 李啟源犯販賣第二級毒品罪，累犯，處有期徒刑貳年肆月。 14 李啟源 王君山 109年3月14日21時30分左右 臺南市○○區○○里000號對面 甲基安非他命1包/重量不詳 1,000元 李啟源犯販賣第二級毒品罪，累犯，處有期徒刑貳年陸月。 

附表二
編號 行為人 交易 對象 交易時間 交易地點 交易種類/重量 交易金額（新臺幣）          主    文 1 李啟源 楊雅婷 吳信孝 109年1月23日21時55分左右 臺南市安南區海佃路第一銀行前面(臺南市○○區○○路○段000號) 甲基安非他命1包/重量不詳 500元 李啟源犯共同販賣第二級毒品罪，累犯，處有期徒刑貳年肆月。 楊雅婷犯共同販賣第二級毒品罪，處有期徒刑壹年拾月。 2 李啟源 楊雅婷 吳信孝 109年3月08日23時48分左右 臺南市安南區海佃路第一銀行對面(臺南市○○區○○路○段000號)  甲基安非他命1包/重量不詳 500元 李啟源犯共同販賣第二級毒品罪，累犯，處有期徒刑貳年肆月。 楊雅婷犯共同販賣第二級毒品罪，處有期徒刑壹年拾月。